臺灣高等法院高雄分院刑事判決　　 94年度上更(一)字第136號
上　訴　人
即　被　告　乙○○
選任辯護人　甲○○律師
上列上訴人因違反毒品危害防制條例案件，不服臺灣高雄地方法
院92年度訴字第282 號中華民國93年5月31日第一審判決（起訴
案號：臺灣高雄地方法院檢察署91年度偵字第3491號），提起上
訴，判決後，經最高法院發回更審，本院判決如下：
    主  文
原判決撤銷。
乙○○連續販賣第一級毒品，累犯，處有期徒刑柒年陸月。扣案
之第一級毒品海洛因拾小包（合計淨重零點陸柒公克）沒收銷燬
之，上述海洛因包裝袋拾個、手機壹支（門號0000000000號）、
香菸捌支、偽造之新台幣千元紙鈔柒張、盛管壹支、及空夾鏈袋
壹包，均沒收。
    事  實
一、乙○○於民國（下同）87年間，因犯恐嚇取財罪，經臺灣高
    雄地方法院以88年度易字第223 號判決判處有期徒刑1 年，
    並經本院以88年度上易字第1149號判決駁回上訴確定，於90
    年3 月26日執行完畢，仍不思悔改。
二、乙○○意圖營利，基於販賣第一級毒品海洛因之概括犯意，
    於90年11月1 日之前某日，向綽號「章仔」之不詳姓名成年
    男子，販入不詳數量之第一級毒品海洛因，以盛管、夾鏈袋
    分裝成數小包後，以其所有之門號0000000000號手機為聯絡
    工具，於90年11月1 日凌晨2 時許，其手機顯示綽號「八粒
    」之不詳姓名成年男子之電話號碼, 經聯絡而約在高雄縣鳳
    山市○○路上之「三龍宮」前，販賣價格為新台幣1,000 元
    之海洛因1 小包予綽號「八粒」之不詳姓名成年男子，「八
    粒」以偽造之新台幣千元券紙鈔7 張抵付。乙○○明知該7
    張千元券紙鈔係偽造，竟意圖供行使之用，同意以該7 張偽
    鈔抵付新台幣1,000 元，而收集之。乙○○又於同日下午1
    時30分，依約前往上址「三龍宮」前，欲販賣價格新台幣
    1,00 0元之海洛因予綽號「旺仔」之不詳姓名成年男子，未
    及交付之際，即為埋伏之員警上前將之逮捕，並當場查獲其
    所有供販賣之海洛因10小包（其中8 小包夾藏於香菸中，10
    小包合計淨重0.67公克）、及其所有供販賣海洛因所用之上
    述海洛因包裝袋10個、聯絡販賣毒品之手機1 支、分裝海洛
    因之盛管1 支、夾藏海洛因之香菸8 支，預備供販賣海洛因
    之夾鏈袋1 包，偽造之新台幣千元券紙鈔7 張。
二、案由高雄縣政府警察局移送臺灣高雄地方法院檢察署檢察官
    偵查起訴。
    理  由
一、訊據上訴人即被告乙○○對於上開為警逮捕時，在其身上查
    扣偽造之千元券紙鈔7 張、海洛因10小包、香菸8 支、手機
    1 支及空夾鏈袋1 袋之事實，供承不諱，而否認有販賣海洛
    因犯行，辯稱：7 張千元券偽鈔，是伊賭博贏來的，並不知
    是偽鈔，扣案之海洛因，是伊向綽號「旺仔」買來的，伊在
    警詢之自白，是被刑求所致，伊當日下午1 時30分被逮捕，
    遲至同日下午3 時30分許，始製作筆錄，在製作筆錄前之
    2 小時，係遭警方刑求，在警察局製作筆錄時，有1 位經警
    借提之人犯，曾目睹伊受刑求，且迄未能查出「旺仔」、「
    八粒」其人，不能證明伊有販賣海洛因云云。
二、惟查：
  (一)被告於90年11月1 日13時30分許，為警逮捕，至當日15時30
    分許，始製作警詢筆錄，此有警詢筆錄所載時間可稽。然據
    證人即員警周文彬具結證稱：被告遭逮捕後至製作警詢筆錄
    間之2 小時，均在警局辦公室內，且偵訊及解送過程，被告
    之身體狀況良好等語（原審卷第226 、227 頁），並否認警
    方有對被告之身體或精神上施加壓迫情事。又經原審勘驗警
    詢錄音帶結果，與警詢筆錄所載內容相符，錄音過程連續，
    並無中斷情形，員警與被告間之詢答，口氣平和等情，有勘
    驗筆錄附卷可稽 (原審卷第208 -210頁)。 被告於警詢時，
    警方雖未予錄影（高雄縣政府警察局92年3 月28日高縣警刑
    六字第0920012251號函參照- 原審卷第64頁)， 然依刑事訴
    訟法第100 條之1 第1 項前段規定，僅於必要時，始應全程
    連續錄影，本案既有全程連續錄音，警詢筆錄所載又與錄音
    帶所錄內容相符，自不能以未予錄影，而推論被告有遭警方
    刑求。
  (二)被告於檢察官偵訊時供稱：「我（於）內勤訊問時 (即90年
    11月1 日警方移送內勤檢察官訊問），忘記請求驗傷」等語
    （偵查卷第19頁)。 而被告於當日被移送台灣高雄看守所羈
    押時，並未向看守所人員反應有被刑求情形，亦據被告於本
    院前審陳明（上訴卷第121 頁）。被告於警詢果如受刑求，
    為何未於警方移送檢察官訊問時，向檢察官陳明，亦未向看
    守所人員反應，並請求驗傷。被告於原審又指稱：伊於90年
    11月1 日被移送檢察官訊問時，有當日被借提之人犯，見其
    臉上有受傷情形，並問伊為何受傷云云（原審卷第46頁）。
    其他人犯既能目睹被告之臉上受傷，則內勤檢察官及看守所
    人員豈有未發現而加以詢問之理？本院前審調取台灣高雄地
    方法院檢察署90年11月1 日之刑事被告登記簿（影本附上訴
    卷第75頁），當日由高雄縣政府警察局移送之人犯者，僅有
    黃冠儒，惟黃冠儒並未見過被告，亦不知被告有受警方刑求
    ，亦據證人黃冠儒具結證實（上訴卷第110 、111 頁）。此
    外，又無其他證據可資證明被告於警詢時有受刑求，被告任
    意指稱警詢受刑求之說，非真實可採。被告於警詢時未受刑
    求，則警詢筆錄係出於被告自由意識之供述，依刑事訴訟法
    第156 條第1 項規定，自有證據能力，可採為認定事實之證
    據。
  (三)被告因施用毒品已久，經濟上無法負擔，而向綽號「章仔」
    之男子販入毒品海洛因，出售他人，賺取利潤，用以維持其
    施用毒品之開銷，扣案之7 張偽鈔，係綽號「八粒」之男子
    於90年11月1 日2 時許，在上址「三龍宮」內，向被告購買
    1,000 元之海洛因，以之充抵1,000 元之價金，被告預備持
    該7 張偽鈔至賭場行使，而將之收下，當日13時許，綽號「
    旺仔」之男子，以公共電話打被告門號「0000000000」之手
    機，表示欲購買1,000 元之海洛因，被告即返回上址「三龍
    宮」前，與「旺仔」交易時，為警發覺，上前逮捕，「旺仔
    」趁機逃逸，扣案之毒品海洛因10包、空夾鏈袋1 包、香菸
    8 支、手機1 支等物，均係被告所有，夾鏈袋、盛管係用以
    分裝毒品出售用，香菸係用以捲藏毒品等事實，為被告於警
    詢時所供承（警卷第1-5 頁）。於檢察官偵訊時，並供承其
    在警詢就偽造貨幣部分（即與「八粒」交易毒品）之陳述實
    在（偵查卷第18頁）被告並指稱：「今天（即90年11月1 日
    ）凌晨，他（指八粒之男子）有打電話給我，我自行動電話
    上有顯示他的手機號碼0000000000號，這支電話應該是他平
    時在使用的」等語（警卷第3 頁反面、第4 頁）。經檢察官
    向和信電訊（股）公司調取該門號「0000000000」之通聯紀
    錄，該號手機於90年11月1 日凌晨零時許，與被告上開門號
    「0000000000」之手機，有2 次之通聯，此有和信電訊（股
    ）公司91年3 月7 日函送之通聯紀錄在卷足憑（偵查卷第24
    、49頁）。被告如非欲販賣海洛因，應無隨身帶10包海洛
    因之理。被告自87年間起至90年間，有多次施用毒品前科，
    而其於90年11月1 日為警逮捕時，並無職業，復有臺灣高等
    法院被告全國前案紀錄表及警詢筆錄附卷可證（本院卷第20
    -23 頁、警卷第1 頁）。綜上各情，被告上開於警詢之自白
    部分與事實相符，自可採為被告犯罪之證據。
  (四)被告雖又否認扣案藏於香煙內之8 包海洛因為其所有（偵查
    卷第18頁反面），指稱：「『旺仔』打電話給我，說有毒品
    要賣我，問我要否，我就依約前往三龍宮，我一到『旺仔』
    拿毒品給我時，警方就出現逮捕我，『旺仔』趁機跑了，只
    在我身上搜獲2 包毒品，其餘是在現場查獲，不是我的」云
    云，嗣又改稱：「身上搜獲之2 包海洛因、安非他命是我的
    ，香菸、手機、盛管是我的，另8 包海洛因是在地上找到的
    ，不是我的」，「於我身上查獲2 小包海洛因、香煙盒內8
    小包海洛因是我向『旺仔』買的」，「其餘8 包海洛因藏於
    香菸內是於我機車上找到」云云（偵查卷第109 頁反面、第
    115 頁）。惟據證人周文斌於原審具結證稱：「先在被告身
    上查到香菸盒，海洛因就藏在香菸盒內」等語（原審卷第22
    8 頁），參以被告於警訊之前開自白，及被告於偵查中不一
    致之陳述，足認被告於偵查中所陳述該8 包海洛因非其所有
    之辯解，並非真實可採。至被告於原審所辯：「夾藏在8 支
    香菸內海洛因不是我的，是到警局的時候，警員從外面拿進
    來的，查獲時，我並沒有在場」云云（原審卷第162 頁），
    核與證人周文斌具結之證言不符，同屬虛偽不實，不能採信
    。
  (五)上開門號「0000000000」之手機，係被告所使用，為被告所
    供承 (偵查卷第109 頁反面)。 據證人即與被告之手機有通
    聯紀錄之「0000000000號」手機使用人王瑞欽於原審具結證
    稱：伊不認識被告，伊未曾向被告買過毒品，伊曾經請朋友
    幫伊買過毒品等語（原審卷第55、56頁)。 而被告亦供承認
    識綽號「八粒」之人（偵查卷第19頁）。是又可證被告於警
    詢所供綽號「八粒」之男子，以「0000000000」號手機，與
    之聯絡購買毒品海洛因，因而收取「八粒」之男子交付7 張
    千元券偽鈔等事實，為真實可採。
  (六)被告又辯稱：被查獲扣案之海洛因，係供其自己施用云云。
    惟被告於警詢時供稱：「在我身上長壽煙盒內搜獲兩小包海
    洛因、1 小包安非他命，及有8 支每支捲藏1 小包海洛因在
    內的香菸，捲藏在七星牌香菸內的海洛因，每小包販出價錢
    新台幣500 元，捲藏入長壽菸內的海洛因每小包販出價錢新
    台幣1,000 元」等語（警卷第2 頁）。一般持有海洛因供自
    己施用者，係以夾鏈袋包裝海洛因，或直接將海洛因粉末摻
    入香煙之內，要無將海洛因包裝後再捲藏於香菸內之理。蓋
    海洛因包裝後捲藏於香菸內，欲抽香菸施用毒品時，需將該
    包裝物取出，留海洛因於香菸內，始能點燃香菸施用毒品。
    是被告將海洛因包裝後捲藏於香菸內，無非掩人耳目，方便
    販賣甚明。被告雖又指稱：「香菸盒內沒有捲藏在香菸內的
    2 小包海洛因及1 小包安非他命，是我自己吸食用的」云云
    （警卷第2 頁反面）。但被告既以販賣海洛因，賺取利潤，
    供其維持施用毒品之開銷（已據其於警訊時自承在卷，詳如
    前述），即該2 小包海洛因，隨時可出售他人，應屬當然，
    不因被告有意供自己施用而有異。
  (七)扣案之白粉10包，係屬第一級毒品海洛因，合計淨重0.67公
    克，此經法務部調查局鑑驗無訛，有該局91年3 月12日調科
    壹字第220012932 號鑑定通知書附卷可稽（偵查卷第3 頁)
    。另扣案之7 張千元卷，「均係以彩色噴墨方式仿印，無隱
    藏字及凹版印紋凸起效果；紙質與真鈔不同，水印及安全線
    以噴墨方式仿製，另安全線以燙印紫色箔膜（含面額數字）
    方式仿鈔券正面五段裸露部分，無折光變色效果，左下角「
    10 00 」面額數字，無折光變色反應」，均屬偽造，亦經中
    央銀行發行局鑑定屬實，有該局90年11月27日（90）台央發
    字第030060634 號函在卷足憑 (警卷第12頁)。 此外，並有
    被告陳明為其所有供分裝海洛因使用之盛管1 支、空夾鏈袋
    1 包、及捲藏海洛因之香菸8 支、供聯絡販賣之手機1 支、
    千元券偽鈔影本7 張（警卷第13、14頁）等物扣案可佐。
  (八)綜上所，本案事證已臻明確，被告所辯，顯係卸責之詞，
    殊無足採，其犯行洵堪認定。
三、查海洛因係毒品危害防制條例第2 條第2 項第1 款所稱之第
    一級毒品，核被告所為，係犯毒品危害防制條例第4 條第1
    項之販賣第一級毒品罪、（販賣與旺仔部分，因以販賣犯意
    販入毒品時，即屬既遂），及刑法第196 條第1 項之意圖供
    行使之用而收集偽造之通用紙幣罪。被告持有第一級毒品之
    低度行為，應為販賣之高度行為所吸收，不另論罪。其先後
    2 次販賣毒品行為，時間緊接，犯同一之罪名，顯係基於概
    括犯意反覆為之，為連續犯，應依刑法第56條規定論以連續
    販賣第一級毒品既遂一罪。被告因販賣毒品而收集偽造之通
    用紙幣，所犯二罪間，有方法結果之牽連關係，應從一重之
    連續販賣第一級毒品罪處斷。公訴意旨認犯意各別，應分論
    併罰，尚有未洽。又被告於87年間，因犯恐嚇取財罪，經原
    審法院判處有期徒刑1 年，並經本院駁回上訴確定，於90年
    3 月26日執行完畢，有臺灣高等法院被告全國前案紀錄表在
    卷可按，茲於執行完畢後5 年內再犯有期徒刑以上之販賣第
    一級毒品罪，為累犯，除法定刑死刑、無期徒刑不得加重外
    ，應就罰金刑部分，依刑法第47條規定加重其刑。又被告所
    犯販賣毒品犯行，雖危害社會及他人，但因所販賣之毒品不
    多，又未得款，而觸犯最輕法定刑為無期徒刑之重罪，情輕
    法重，客觀上足以引起一般人之同情，是其犯罪情節，堪予
    憫恕，爰依刑法第59條規定減輕其刑。被告犯罪有加重及減
    輕情形，應先加後減。
四、原審論處被告罪刑，固無不合，惟查，被告所犯販賣第一級
    毒品罪及收集偽鈔罪間，為牽連犯，原判決認係數罪併罰，
    尚有未洽，又被告僅販賣1 次與「八粒」既遂、1 次與「旺
    仔」，原判決認係販賣5 、6 次，亦有未合（如後述）。被
    告上訴意旨否認販賣毒品，雖無理由，但原判決既有可議，
    自應將之撤銷改判。爰審酌被告販賣毒品之數量、次數不多
    ，危害較輕，及犯罪後，飾詞卸責，未見悔意，態度欠佳等
    一切情狀，量處如主文所示之刑。扣案之毒品海洛因10小包
    （合計淨重0.67公克），依毒品危害防制條例第18條第1 項
    前段規定宣告沒收銷燬之。另扣案之香菸8 支、上開10小包
    海洛因包裝袋10個、盛管1 支（分裝海洛因所用）、手機1
    支，均係被告所有，而供被告販賣毒品所用之物，依毒品危
    害防制條例第19條第1 項規定宣告沒收，及空夾鏈袋1 包，
    係被告所有，預備供分裝毒品販賣之物，為被告於警詢所供
    明，依刑法第38條第1 項第2 款規定宣告沒收。另偽造之千
    元券7 張，依刑法第200 條規定宣告沒收。鑑驗耗用之毒品
    海洛因，既已滅失，即毋庸宣告沒收銷燬。至扣案之安非他
    命1 包、注射針筒1 支，與被告所犯販賣第一級毒品罪無關
    ，自不能予以宣告沒收，併予明。
五、公訴意旨另以：被告乙○○自90年10月間某日起至同年11月
    1 日止，連續在高雄縣鳳山市○○路之三龍宮前，以1,000
    元之價格，販賣第一級毒品海洛因與綽號「旺仔」之不詳姓
    名成年男子，共約3 、4 次（不含90年11月1 日下午1 時30
    分許之販賣）；因認被告此部分涉犯毒品危害防制條例第4
    條第1項之販賣第一級毒品罪等情。惟查：
  (一)按被告之自白，不得作為認定犯罪之唯一證據，而須以補強
    證據證明其自白確與事實相符，此就刑事訴訟法第156 條第
    2 項規定可明。
  (二)被告於警詢時，雖供承綽號「旺仔」之成年男子，「他大概
    有向我買3 、4 次，3 、4 天前就開始向我買，每天至少1
    次，每次都是新台幣1,000 元」（警卷第2 頁），但被告於
    檢察官偵查中，即否認有上開販賣海洛因與「旺仔」，並於
    本院前審指稱扣案之現款17,900元，係其以2 、3,000 元至
    賭場賭博，所贏來之款（上訴卷第41頁）。此外，又無其他
    證據可資補強被告之上開自白部分是否與事實相符，自不能
    以被告該部分之自白作為認定被告犯罪之唯一證據，此部分
    不能證明被告犯罪。
  (三)原審判決就此部分公訴意旨認定被告犯罪，尚有未洽。被告
    上訴意旨否認此部分犯罪為有理由，因原判決已經本院撤銷
    改判，已如上述，公訴意旨認此部分與上開論罪部分，有連
    續犯之裁判上一罪關係，故不另為無罪之諭知。
據上論斷，應依刑事訴訟法第369 條第1 項前段、第364 條、第
299 條第1 項前段，毒品危害防制條例第4 條第1 項、第18條第
1 項前段、第19條第1 項、刑法第11條前段、第56條、第196 條
第1 項、第55條、第47條、第59條、第200 條、第38條第1 項第
2 款，罰金罰鍰提高標準條例第1 條前段，判決如主文。
本案經檢察官方娜蓉到庭執行職務。
中　　華　　民　　國　　94　　年　　8 　　月　　16　　日
                  刑事第八庭    審判長法  官  惠光霞
                                      法  官  李淑惠
                                      法  官  洪慶鐘
以上正本證明與原本無異。
如不服本判決應於收受本判決後10日內向本院提出上訴書狀，其
未敘述上訴理由者，並得於提起上訴後10日內向本院補提理由書
狀（均須按他造當事人之人數附繕本）「切勿逕送上級法院」。
中　　華　　民　　國　　94　　年　　8 　　月　　17　　日
　　　　　　　　　　　　　　　　　　　書記官  呂素珍
附錄本件判決論罪科刑法條：
毒品危害防制條例第4條第1項
製造、運輸、販賣第一級毒品者，處死刑或無期徒刑；處無期徒
刑者，得併科新臺幣1,000 萬元以下罰金。
中華民國刑法第196條第1項
行使偽造、變造之通用貨幣、紙幣、銀行券，或意圖供行使之用
而收集或交付於人者，處3 年以上10年以下有期徒刑，得併科5,
000 元以下罰金。
                                             A
